【裁判字號】    98,訴,490
【裁判日期】    980730
【裁判案由】    毒品危害防制條例
【裁判全文】
臺灣桃園地方法院刑事判決               98年度訴字第490號
公  訴  人  臺灣桃園地方法院檢察署檢察官
被      告  乙○○
指定辯護人  林楊鎰律師
上列被告因違反毒品危害防制條例案件，經檢察官提起公訴（98
年度偵字第4607號），本院判決如下：
    主  文
乙○○持有第一級毒品，處有期徒刑伍月，如易科罰金，以新臺
幣壹仟元折算壹日。扣案之海洛因壹包（驗餘含包裝袋重零點壹
玖公克）沒收銷燬之；包裝前開海洛因之包裝袋壹只，沒收。
    事  實
一、乙○○明知海洛因屬毒品危害防制條例第2條第2項第1 款所
    定之第一級毒品，不得非法持有，詎其竟基於持有第一級毒
    品犯意，於民國98年2月14日下午3時25分許，在桃園縣中壢
    市○○路○段264號前，自真實姓名年籍不詳綽號「阿扁」之
    成年男子處，取得海洛因1 包（驗餘含包裝袋重0.19公克）
    ，而自斯時起非法持有之。惟其犯罪過程經巡邏之桃園縣政
    府警察局保安警察隊警員丙○○、甲○○等人察覺其形跡有
    異，乃上前盤查，當場見其手持海洛因而露有犯罪痕跡，顯
    可疑為犯罪人，遂逕行逮捕，扣得其所持前開海洛因1 包，
    另「阿扁」則趁隙逃離現場。
二、案經桃園縣政府警察局移送臺灣桃園地方法院檢察署檢察官
    偵查起訴。
    理  由
一、證據能力部分：
  (一)按被告之自白，非出於強暴、脅迫、利誘、詐欺、疲勞訊問
    、違法羈押或其他不正之方法，且與事實相符者，得為證據
    ；被告陳述其自白係出於不正之方法者，應先於其他事證而
    為調查，該自白如係經檢察官提出者，法院應命檢察官就自
    白之出於自由意志，指出證明之方法，刑事訴訟法第156 條
    第1項、第3項定有明文。準此，被告乙○○及辯護人對檢察
    官所提其於警詢時、偵查中暨羈押訊問時不利於己之供述，
    係出於被告之自由意志而為之任意性陳述乙節並不爭執，復
    於偵查中經勘驗其警詢過程乃全程一問一答，俱依被告意思
    製作筆錄，經核記載內容與被告供述相符等情，有各該筆錄
    在卷可稽（98年度偵字第4607號偵查卷第8 頁至第11頁、第
    28頁至第29頁、第34頁至第36頁、第53頁至第56頁、第64頁
    至第66頁、第75頁至第90頁、第123頁至第126頁、第142 頁
    至第144頁、第149頁、第152頁至第153頁、第179頁、第181
    頁至第182 頁、第186頁至第192頁、第209頁至第224頁，本
    院刑事卷第25頁），且本院亦查無有何顯然不正之方法取得
    情事，而悖於其自由意志，是被告前開不利於己供述得為證
    據，合先敘明。
  (二)次按刑事訴訟法為保障被告受公平審判及發現實體真實，於
    92年2月6日修正及增訂公佈施行之前及之後，對於人證之調
    查均採言詞及直接審理方式，並規定被告有與證人對質及詰
    問證人之權利，其中被告之對質詰問權，係屬憲法第8條第1
    項規定「非由法院依法定程式不得審問處罰」之正當法律程
    式所保障之基本人權及第16條所保障之基本訴訟權，不容任
    意剝奪；故法院於審判中，除有法定情形而無法傳喚或傳喚
    不到，或到庭後無正當理由拒絕陳述者外，均應依法定程式
    傳喚證人到場，命其具結陳述，並通知被告，使被告有與證
    人對質及詰問之機會，以確保被告之對質詰問權；否則，如
    僅於審判期日向被告提示該證人未經對質詰問之審判外陳述
    筆錄或告以要旨，被告之對質詰問權即無從行使，無異剝奪
    被告該等權利，且有害於實體真實之發現，其所踐行之調查
    程式，即難謂適法，該審判外之陳述，即不能認係合法之證
    據資料，最高法院95年度台上字第5160號判決意旨可資參照
    。經查，證人即桃園縣政府警察局保安警察隊警員丙○○、
    甲○○前於偵查中有關查獲經過之陳述，雖未給予被告行使
    對質權之機會，惟渠等證人嗣於本院審判時經以證人傳喚到
    庭，其中證人甲○○經進行交互詰問，並使被告及辯護人行
    使對質權、反對詰問權，另證人丙○○則經被告及辯護人不
    爭執其證據能力而捨棄詰問在案（見98年度偵字第4607號偵
    查卷第38頁至第41頁，本院刑事卷第41頁至第50頁），該項
    對質詰問權因而延緩至審判時確保，此即為「延緩的對質詰
    問權法理」，是證人丙○○、甲○○前開審判外之陳述，因
    已足確保被告及辯護人之對質詰問權，是可認有證據能力，
    併此敘明。
  (三)另按鑑定之經過及其結果，應命鑑定人以言詞或書面報告；
    法院或檢察官得囑託醫院、學校或其他相當之機關、團體為
    鑑定，或審查他人之鑑定，準用前開規定，此為刑事訴訟法
    第206條第1項、第208條第1項前段所明定。經查，台灣檢驗
    科技股份有限公司（下稱台灣檢驗公司）98年2月27日UL/20
    09/20434號濫用藥物檢驗報告（見98年度偵字第4607號偵查
    卷第140 頁），屬檢察官指揮司法警察囑託之鑑定機關，並
    為該機關執行毒品鑑定業務所出具之書面報告，依刑事訴訟
    法第159條之立法理由及同法第206條規定，自得為證據，且
    被告及辯護人於本院審判時，就此部分之證據能力亦不爭執
    ，迄至本件辯論終結時，均未聲明異議，復核該鑑定書與檢
    察官主張之犯罪事實有關聯性，是可認該鑑定書具有證據能
    力，併予敘明。
  (四)另本案查獲照片（見98年度偵字第4607號偵查卷第17頁至第
    19頁、第108頁至第121頁），及扣案之海洛因1 包（驗餘含
    包裝袋重0.19公克），均與本案事實具有自然關聯性，復分
    屬書證、物證性質，且查無事證足認有違背法定程序或經偽
    造、變造所取得之情事，而被告及辯護人對此部分之證據能
    力亦無意見，足堪認皆有證據能力，附此敘明。
二、訊據被告乙○○對上揭犯行坦承不諱，復核與證人即桃園縣
    政府警察局保安警察隊警員丙○○、甲○○分別於偵查中及
    本院審判時證稱見被告為警查獲時手持海洛因1 包等情相符
    （見98年度偵字第4607號偵查卷第38頁至第41頁，本院刑事
    卷第41頁至第50頁），且有查獲照片（見98年度偵字第4607
    號偵查卷第17頁至第19頁、第108頁至第121頁）暨其所持海
    洛因1 包（驗餘含包裝袋重0.19公克）扣案可稽，堪以認定
    。更者，扣案之白色粉末1 包，經送台灣檢驗公司鑑定，確
    檢驗出有毒品海洛因之成分無訛，此有該公司98年2 月27日
    UL/2009/20434號濫用藥物檢驗報告1份在卷可稽（見同上偵
    查卷第140 頁），足徵被告任意性之自白，核與事實相符，
    應屬可信。雖然，被告於98年2 月14日為警逮捕後，另案因
    施用第二級毒品案件，經本院以98年度毒聲字第130 號裁定
    送觀察、勒戒，此有臺灣高等法院被告前案紀錄表1 份附卷
    足考，然此與本案所查獲之持有海洛因毒品種類不同，復依
    被告暨證人丙○○、甲○○所述，被告乃取得前開海洛因不
    久旋為警查獲，尚未及施用，自核與該施用第二級毒品案件
    無涉，要無縱的前後關係，亟難論以吸收關係，而為前開觀
    察勒戒確定裁定效力所及，故本院仍應就被告持有海洛因之
    行為予以處罰。是以，本案事證明確，被告持有第一級毒品
    之犯行，應堪認定。
三、查海洛因屬毒品危害防制條例第2條第2項第1 款之第一級毒
    品，不得非法持有，故核被告乙○○所為，係犯毒品危害防
    制條例第11條第1 項持有第一級毒品罪，復因此與公訴意旨
    所認運輸第一級毒品行為，屬與之具實質關係持有行為，為
    起訴效力所及（最高法院97年度台上字第5122號判決亦同此
    見解至被告被訴運輸第一級毒品部分，爰不另為無罪之諭知
    ，詳如後所述），本院自得予以審究，併此敘明。爰審被告
    持有足以導致精神障礙、性格異常及生命危險之毒品海洛因
    ，惡性非輕，復為掩飾其犯行，辯解更易多次，徒耗司法資
    源，顯見其犯後態度不佳，惟念及其終能坦認其犯行，或有
    悔意，並兼衡其品行、智識程度，犯罪之動機、目的、手段
    及持有海洛因之時間、數量等一切情狀，量處如主文所示之
    刑，並諭知易科罰金之折算標準。至被告之辯護人併請求給
    予被告緩刑乙節，然被告於本案偵審期間對其所涉犯行多所
    閃避，尚無從認其經此偵審程序及刑之宣告後，日後行為舉
    止自當知所警惕，信無再犯之虞，故不併為緩刑之諭知，附
    此敘明。末扣案之海洛因1 包（驗餘含包裝袋重0.19公克）
    ，係查獲之第一級毒品，應依毒品危害防制條例第18條第 1
    項前段規定，不論屬犯人與否，宣告沒收銷燬之；而包裝前
    開海洛因之包裝袋1 只，具有防止裸露、逸出及防潮之功用
    ，並便於攜帶及保存，為被告持有第一級毒品犯罪所用之物
    ，此據其供承在卷，惟非屬專供持有第一級毒品之器具，且
    得與空包裝袋分離，核無不可離析關係，自應依刑法第38條
    第1項第2款規定，宣告沒收。另本案併扣得之現金新臺幣（
    下同）700元、行動電話1具，經核與被告持有第一級毒品之
    行為無涉，且不屬違禁物，亦非供犯罪所用之物，爰不就此
    部分另為沒收之諭知，併此敘明。
四、公訴意旨另以：被告乙○○基於運輸第一級毒品犯意，於98
    年2 月14日上午某時，接獲真實姓名年籍不詳綽號「小七」
    之成年男子來電，應允運輸海洛因，而於同日下午2 時30分
    許，先在臺灣地區不詳處所，自「小七」處取得以衛生紙包
    覆之前開海洛因1 包，再運送至桃園縣中壢市○○路○段264
    號前，交給「小七」所指定之毒品交易對象「阿扁」，俟渠
    等晤面後，「阿扁」旋交付現金700 元之購毒款項，另被告
    乙○○則將前開海洛因交給「阿扁」，因認被告就此部分併
    違反毒品危害防制條例第4條第1項之運輸第一級毒品罪嫌。
    惟查：
  (一)按犯罪事實應依證據認定之，無證據不得認定犯罪事實；不
    能證明被告犯罪或其行為不罰者應諭知無罪之判決，刑事訴
    訟法第154條第2項、第301條第1項定有明文。又認定不利於
    被告之事實，須依積極證據，苟積極證據不足為不利於被告
    事實之認定時，即應為有利於被告之認定；再認定犯罪事實
    所憑之證據，雖不以直接證據為限，間接證據亦包括在內，
    然而無論直接或間接證據，其為訴訟上之證明，須於通常一
    般之人均不致有所懷疑，而得確信其為真實之程度者，始得
    據為有罪之認定；另刑事訴訟法第161 條已於91年2月8日修
    正公布，其第1 項規定：檢察官就被告犯罪事實，應負舉證
    責任，並指出證明之方法；因此，檢察官對於起訴之犯罪事
    實，應負提出證據及說服之實質舉證責任，倘其所提出之證
    據，不足為被告有罪之積極證明，或其指出證明之方法，無
    從說服法院以形成被告有罪之心證，基於無罪推定之原則，
    自應為被告無罪判決之諭知，最高法院30年上字第816 號、
    76年台上字第4986號、92年台上字第128 號著有判例可資參
    照。
  (二)經查，被告前於98年2 月14日警詢時固坦承有自「小七」處
    取得扣案之海洛因1 包，復依「小七」指示交給「阿扁」，
    並收取毒品代價700 元等事實（見98年度偵字第4607號偵查
    卷第8 頁至第11頁、第53頁至第56頁），然此情究祇被告唯
    一自白，究否有「小七」之人，且被告為警查獲之持有第一
    級毒品行為得否評價為其因運輸而持有海洛因之行為，均有
    未明，是在欠缺其他必要之證據，以確認是否與事實相符之
    情下，要難遽認其確有運輸第一級毒品之情事存在。雖然，
    被告嗣於之後警詢時、偵查中及本院審理期間多次更易供詞
    ，或稱：伊祇代為「小七」向「阿扁」收取欠款700 元，不
    知何故「阿扁」見員警上前便將海洛因丟給伊云云，甚或稱
    ：伊於上述時地係至銀行辦事而巧遇「阿扁」，便向之取回
    所積欠700元，至查獲之海洛因乃於同日下午2時許，在桃園
    縣中壢市內壢家樂福，向「小七」以1,000 元代價購得云云
    ，抑或稱：本案係「小七」於98年2 月13日晚間11時30分許
    去電伊胞弟林佳洲，央請伊代為領取海洛因及安非他命共10
    餘包，伊拿到後遂將之交給林佳洲，嗣翌日（14日）下午 3
    時10分許，「阿扁」來電與林佳洲要購買1,000元之海洛因1
    包，伊乃應林佳洲意思前往該處，詢問「阿扁」其人並先收
    取700 元款項，後欲交付海洛因時旋為警查獲云云，或改稱
    ：本案實係「阿扁」於當日下午3 時許前來伊住處詢問欲否
    購買海洛因，並相約於同日下午3 時20分許在桃園縣中壢市
    內壢火車站前交易，所查獲之700 元係伊擬交給「阿扁」之
    購毒款項等情（見同上偵查卷第28頁至第29頁、第34頁至第
    36頁、第64頁至第66頁、第75頁至第90頁、第123頁至第126
    頁、第142頁至第144頁、第152頁至第153頁、第181 頁至第
    182 頁、第209頁至第224頁，本院刑事卷第6頁至第8頁、第
    24頁至第26頁），但此節均屬被告之辯解，縱然為避重就輕
    之卸責之詞，抑或與事實不符，皆不足佐為其前於98年2 月
    14日警詢時不利於己供述之補強，則在被告否認其運輸第一
    級毒品自白真實性之情形下，要不容僅以其容有疑問之供述
    ，於無法檢視被告自白是否與事實相符情形下，逕謂其涉犯
    運輸第一級毒品之重罪。
  (三)復且，參諸證人甲○○前於偵查中證稱：伊於98年2 月14日
    下午3時25分許，巡邏經過桃園縣中壢市○○路○段264 號前
    ，因見2 名頭戴安全帽之男子在騎樓處而引起注意，又突然
    間在傳遞物品，且其中1 名男子見狀旋騎乘機車逃離，另名
    男子（意指被告）則轉身上機車亦欲駛離，遂上前盤查，經
    目視手握團衛生紙，其內包有1 包白色粉末，該名男子並表
    示此為海洛因，遂予逮捕再附帶搜索其身體，而在外套口袋
    內查獲現金700 元，復陳明此為離去之男子所交付，至手中
    海洛因1 包原已交付給離去之男子，然見警員前來又再交還
    等語；復於本院審判時結稱：伊當日係與丙○○、沈見霖、
    陳伯誠執行巡邏勤務，由伊負責駕駛警車，因見2 名男子頭
    戴安全帽在騎樓下，機車則停放在道路旁距3至4公尺處，遂
    覺得可疑而趨近將車輛暫停在5 公尺外以觀察渠等，待停頓
    約3秒鐘便見其中1名男子因察覺警車經過，乃匆忙交付物品
    給乙○○復旋騎乘機車駛離，惟因上前盤查過程中視線有中
    斷，不確定所交付之物品即為扣案之海洛因，但在現場未發
    現其他可疑物品等語；另證人丙○○併於偵查中證稱：伊與
    逃離之男子眼神有交會，見狀並騎車逆向逃離乙節（見98年
    度偵字第4607號偵查卷第38頁至第40頁，本院刑事卷第41頁
    反面至第49頁）。綜合以觀，證人甲○○、丙○○於本案查
    獲被告過程中，至多祇有見1 名不詳之成年男子在匆忙間交
    給被告某物品，經勾稽比對而合理懷疑此即為被告所查獲之
    海洛因1 包，但有關此係被告購毒所得，抑或因該名男子見
    巡邏警員經過，而將自被告處取得之海洛因交還等事實，並
    無確實之見聞，復在證人甲○○、丙○○祇短暫數秒間因巡
    邏經過而察覺渠等間犯罪嫌疑，無以明辨究否為被告先自該
    名男子處取得現金700元，嗣交付所持海洛因1包，後因該名
    男子見巡邏警員經過而又交還，抑或如被告所述係單純自該
    名男子處取得扣案之海洛因，實難僅以證人甲○○、丙○○
    不明確之陳述，遽以佐認在被告處所查獲之現金700 元確為
    該名男子所交付之購毒款項，而為不利被告之事實認定依據
    。
  (四)是依上揭說明，本案經勾稽比對被告所述各節，及證人甲○○、丙○○之查獲經過，互核卷內事證，至多僅得證明被告
    確持有海洛因之行為，尚乏何積極證據以認屬運輸第一級毒
    品行為，得予相互補強而達無合理懷疑之程度，而謂被告前
    於98年2 月14日警詢時自白之真實性，認有運輸第一級毒品
    之犯行存在。是以，檢察官就有關被告被訴運輸第一級毒品
    之犯行，所為舉證尚不足以證明，亦不單以扣案之海洛因 1
    包及現金700 元等物佐認為其運毒犯行之補強證據，得認其
    前開不利於己之供述為真。基上，被告被訴運輸第一級毒品
    罪部分，容屬有疑，罪疑惟輕，利歸被告，故祇得認定其持
    有第一級毒品之犯行，是本院本應就此部分為無罪之諭知，
    然此部分與上揭論罪部分具有高、低度之吸收關係，為實質
    一罪關係，爰不另為無罪之諭知，附此敘明。
據上論斷，應依刑事訴訟法第299條第1項前段，毒品危害防制條
例第11條第1項、第18條第1項前段，刑法第11條、第41條第1 項
前段、第38條第1項第2款，判決如主文。
本案經檢察官施昱廷到庭執行職務。
中    華    民    國    98    年    7     月    30    日
                  刑事第六庭  審判長法  官  錢建榮
                                    法  官  宣玉華
                                    法  官  黃翊哲
以上正本證明與原本無異。
如不服本判決，應於判決送達後10日內向本院提出上訴書狀（應
附繕本），並應敘述具體理由，其未敘述上訴理由者，應於上訴
期間屆滿後20日向本院內補提理由書，上訴於臺灣高等法院。
                                    書記官  劉霜潔
中    華    民    國    98    年    7     月    30    日
附錄本判決論罪科刑法條：毒品危害防制條例第11條第1項
持有第一級毒品者，處3年以下有期徒刑、拘役或新臺幣5萬元以
下罰金。


司法院資訊處製作；財團法人民間司法改革基金會備份。
